【裁判字號】    97,交聲,1922
【裁判日期】    980814
【裁判案由】    違反道路交通管理處罰條例聲明異議
【裁判全文】
臺灣桃園地方法院交通事件裁定        97年度交聲字第1922號
異  議  人
即受處分人  乙○○
上列受處分人因違反道路交通管理處罰條例事件，對於交通部公
路總局新竹區監理所中壢監理站民國97年11月20日所為之處分（
原處分案號：壢監裁字第裁53-Z7C004584號），聲明異議，本院
裁定如下：
    主  文
異議駁回。
    理  由
一、按汽車行駛高速公路，於駛進收費站前，應依規定標線指示
    行駛過站繳費，高速公路及快速公路交通管制規則第23條闡
    訂法意。次按雙白實線，設於路段中，用以分隔同向車道，
    並禁止變換車道，且為雙邊禁止變換車道，道路交通標誌標
    線號誌設置規則第149條第1項第1款第7目、第167條第2項前
    段分別揭櫫斯旨。再按汽車行駛於高速公路，未依標線指示
    行車者，處汽車駕駛人新臺幣（下同）3,000元以上6,000元
    以下罰鍰，兼記違規點數1點，道路交通管理處罰條例第33
    條第1項第13款、第63條第1項第1款迭定明文。續按違反道
    路交通管理處罰條例第33條第1項第13款規定而逾越應到案
    期限30日內始納罰鍰或到案聽候裁決者，處4,500元罰鍰，
    仍記違規點數1點，對照違反道路交通管理事件統一裁罰基
    準及處理細則附列違反道路交通管理事件統一裁罰基準表誠
    彰。
二、考之異議人即受處分人乙○○駕駛所有車牌號碼8U-9423號
    自用小客貨車，而於民國96年9月24日下午5時25分許，途適
    國道3號高速公路北向234.4公里名間收費站處，業經內政部
    警政署國道公路警察局第七警察隊名間分隊警員舉發其有行
    駛高速公路未依標線指示行車等情，遂予填掣內政部警政署
    國道公路警察局公警局交字第Z7C004584號舉發違反道路交
    通管理事件通知單。探究受處分人於前開舉發通知單所植應
    到案日期96年10月9日後之96年10月23日提出申訴，嗣經原
    處分機關函請舉發單位調查結果，猶認受處分人確有上述違
    規行為，秉諸道路交通管理處罰條例第33條第1項第13款、
    第63條第1項第1款（原處分機關裁決書含有漏繕第1項第1款
    之缺失應予更正）、違反道路交通管理事件統一裁罰基準及
    處理細則附列違反道路交通管理事件統一裁罰基準表規定，
    遂於97年11月20日以壢監裁字第裁53-Z7C004584號裁決書裁
    處受處分人4,500元罰鍰、兼記違規點數1點。
三、論以受處分人聲明異議固不否認洵於上述時、地駕駛前開車
    輛，緣因驟覺未帶回數票方行臨時變換車道改循找零車道通
    過收費站旋便為警攔停舉發之境遇，惟其矢口否認有何駕駛
    前開車輛跨越雙白實線之舉措，辯稱：乃在臨近未達雙白實
    線前端之處便已變換車道完成，警員所立位置無法察見前開
    車輛有無壓線行徑，更期另呈具體科學證據以盡舉證責任云
    云。經查：
  (一)有關受處分人前所坦承各節，咸為證人即受處分人同車友人
    甲○○到庭稱述綦詳，復存前開舉發通知單載敘情詞相援，
    諸多證據顯現表徵互核一致，灼瞭本段前提事實首得認定。
  (二)次盱受處分人尚有上述違規行為等節，既據證人即取締本件
    交通違規事件之舉發單位警員李嘉裕於本院訊問中結證「（
    問：請陳述本件舉發違規經過？）…我面對車道不會有死角
    的，我不會被收費站的票亭擋住我的視線，因為車道是直線
    的，而且收費站前視野非常廣闊。收費票區光線良好，且有
    照明，且該路段並非濃霧路段，並不會影響我的視線。我不
    會誣陷民眾違規，我相信我的專業，我和異議人不認識也沒
    有恩怨。」等語周密，又衡受處分人於本院訊問中自陳「（
    問：本件異議理由為何？）…快要進收票站前，大約前100
    公尺，發現身上沒有帶通行票，所以緊急右轉變換…。當時
    警員在我要轉去的正確收費站旁，他就在車道前看著車道，
    …所以我的視線是可以看到警員的。」等語昭著，況歷證人
    即旁觀本件交通違規事件之舉發單位警員陳漢章於本院訊問
    中結證「（問：請陳述本件舉發違規經過？）…而雙白實線
    的長度，是在收費站前，超過100公尺，所以異議人所說的
    約100公尺前就跨越車道，除了會跨越長度超過100公尺的雙
    白實線…，但是我們站的地方是可以看到違規情況，也可以
    看到明確的雙白實線。…如果真的有死角的可能的話，不會
    輕易開單，以免民眾有爭執。」等語資憑，甚忖證人甲○○
    於本院訊問中結證「（問：違規當時你是坐在副駕駛座上，
    你當時有注意車前狀況？）當時車不太多，在收費站附近沒
    有什麼車，天氣算是好天氣，視線良好，那時因為快到收費
    站，他有問回數票，請我幫他找回數票，我說回數票已經沒
    有了，可能要用現金，所以他才因此會變換車道。」「（問
    ：大概是在收費站前多遠的距離，他請你拿回數票？）…對
    於距離我沒有概念，但有收費站的輪廓在前面。而當時異議
    人請我拿回數票之後，一直到我告訴他沒有回數票，要用現
    金，這期間他車子都在行進狀態。」「（問：攔截舉發的警
    員在攔截你們時，他的身影是出現在何處？）…收費站在左
    邊，警員在右手邊的方向，我們一繳完錢，就看到警員招手
    。所以警員站的位置，應該可以看到我們的來車。」等語乏
    晦，揚參各該證詞主要內容契合未生齟齬，細剖證人渠等俱
    與受處分人素無怨懟，向為受處分人供表無訛，證人渠等委
    缺攀誣受處分人之動機，要無甘冒偽證刑責謅捏別詞構陷之
    虞，較其空言泛辯殊值信實，無由徒以其放任一己主觀漫加
    謬臆遽論證人渠等不利於其之陳述出於矯撰，縷析證人渠等
    所述情事未有易見扞格之瑕疵，從而影響本院允對各該證詞
    證明力亟達稍高評價之心證，俾利交互燭判提升各該證詞吻
    符整體事件架構，進者證人渠等屢敘過程細節及自身經驗之
    言非屬抽象概括之含混敷衍態樣，礙無相繼附和落實虛責之
    可能，是認前開舉發通知單載敘受處分人違規行為等節應非
    杜撰。
  (三)至議本件交通違規舉發經過縱未使用科學儀器採證，然閱道
    路交通管理處罰條例第7條之2規定，容許警員得以當場親見
    事實攔停舉發或逕行舉發，基乎考量現實遂行性質，交通違
    規事件往往係於警員執行勤務之際瞬間發生，當下剎那難以
    科學儀器捕捉貌象之例所在多有，再者該等違規跡狀可由人
    體感官充分體察，未必務以科學儀器採證方告妥恰，為達維
    護交通秩序、確保交通安全之行政目的，特別立法賦予交通
    勤務警察研判處分之權限，觀以本件乃為無法及時採用科學
    儀器取得證據資料情形，僅能仰賴警員目視為之，若無其他
    證據足表警員有所疏認或特意坑害之汙垢伴隨，不得逕以警
    員無法提出相關佐證率謂所述不宜憑信，受處分人就此妄發
    執詞恣意抗辯，悖異上揭法條意旨，顯有誤會併予指悉。
  (四)承之，本件事證業臻明確，受處分人違規事實堪以認定，舉
    發單位所為舉發概合法理實情。
四、綜上所述，受處分人洵有上述違規行為，揆度道路交通管理
    處罰條例第33條第1項第13款、第63條第1項第1款、違反道
    路交通管理事件統一裁罰基準及處理細則附列違反道路交通
    管理事件統一裁罰基準表規定，原處分機關裁處其4,500元
    罰鍰、兼記違規點數1點，遍核於法皆無違誤，則慮其之異
    議為無理由，自當予以駁回。
據上論斷，應依道路交通案件處理辦法第19條，裁定如主文。
中    華    民    國    98    年    8     月    14    日
                  交通法庭  法  官  俞力華
以上正本證明與原本無異。
如不服本裁定，應於裁定送達後5 日內向本院提出抗告狀。
                            書記官  資念婷
中    華    民    國    98    年    8     月    21    日


司法院資訊處製作；財團法人民間司法改革基金會備份。
